臺灣高等法院刑事判決　　　　　　　　93年度上訴字第1908號
上　訴　人　台灣桃園地方法院檢察署檢察官
被　　　告　乙○○
選任辯護人　石麗卿律師
被　　　告　甲○○
選任辯護人　陳美智律師
上列上訴人因被告山坡地保育利用條例等案件，不服臺灣桃園地
方法院91年度訴字第495號、93年度訴字第159號，中華民國93年
4月30 日第一審判決（起訴案號：臺灣桃園地方法院檢察署89年
度偵字第5417號、92年度偵字第338號），提起上訴，本院判決
如下：
    主  文
上訴駁回。
    理  由
一、本案經本院審理結果，認第一審判決對被告乙○○、甲○○
    為無罪之諭知，核無不當，應予維持，並引用第一審判決書
    記載之證據及理由（如附件）。
二、檢察官上訴意旨略以：原審所為被告二人無罪之判決，固非
    無見，惟查本件被告二人所為是否已達於所謂「致生水土流
    失或毀損水土保持之處理與維護設施者」，依實務一貫見解
    係採具體危險犯說，原審以為「致生與否」限於實害而認本
    件未至造成實害並不為罪云云，似有誤會。另偽造文書部分
    既有不實之設定登記外觀事實，當事人間之原因或心理事實
    如何，原非所問，因之，此部分判決亦有未洽等語。
三、經查：(1)按山坡地保育利用第三十五條第三項前段之罪，係
    以行為之結果「致生水土流失、毀損水土保持處理與維護設
    施或釀成災害」為成立要件；另水土保持法第三十三條第三
    項前段之罪，亦係以行為之結果「致生水土流失或毀損水土
    保持之處理與維護設施」為成立要件，均屬於實害犯（參見
    最高法院九十三年度台上字第六三六二號、第六六四七號、
    第六三六二號判決意旨），上訴意旨指稱該等犯罪係具體危
    險犯，所持法律上之見解已有誤會。次查公訴人認被告等所
    為已造成「致生水土流失」，然經原審法院多方調查並會同
    相關主管機關人員至現場勘驗結果，前開土地並無水土流失
    、及毀損水土保持處理與維護設施、或釀成災害等情形，業
    經原審法院於判決理由內論述甚詳，並有卷內所附之證據資
    料可供稽考，另本院受命法官至現場勘驗結果，被告等在前
    開土地上興建之房舍均已拆除，前開土地並無砂石流失情況
    ，附近河川及周遭山坡均無砂石、水土流失造成災害情形，
    亦無河道擁塞、變更河道、地貌、地形之情形，有勘驗筆錄
    及現場照片足憑（本院卷第六十三頁至第七十一頁），則被
    告等所為顯與山坡地保育利用第三十五條第三項前段、及水
    土保持法第三十三條第三項前段之罪之構成要件不相適合，
    不能遽以該等罪責相繩。(2)前開土地所有權人高智富在尚未
    取得前開土地所有權之前，即於八十八年一月十日將前開第
    五六０號土地出售予黃許鳳娟，之後高智富又於同年二月一
    日將前開第五六０號土地、及第六００、一０一八、一０一
    九、一０五四、一０九二、一一０五等土地讓渡與高鈺勝（
    原名高明亮）並同意其使用，高鈺勝復於同年二月五日出具
    同意書表示同意由黃許鳳娟向高智富購買該等土地等情，有
    買賣契約書、土地使用同意書、原住民保留土地讓渡契約書
    等在卷可稽（八十八年度他字第二一六九號卷第三十八頁至
    第四十六頁、第九十七頁至第一００頁）。又嗣後高智富雖
    取得前開土地所有權，惟因該等土地均屬於山胞保留地列管
    ，所有權之移轉受到台灣省原住民保留地開發管理辦法規定
    之限制，未能辦理所有權移轉登記，故而設定抵押權與黃許
    智鳳等情，亦經證人高智富、高鈺勝證述在卷，並有土地登
    記謄本之記載可考。依上所述，高智富既已將前開土地出售
    予黃許鳳娟，然又礙於法令規定未能將土地所有權移轉登記
    予黃許鳳娟所有，高智富與黃許鳳娟間自仍有債權債務關係
    存在，兼以前開土地之開發及興建地上物均係由被告乙○○
    以達觀山爺亨公司名義出資，則被告等人為保障前開債權而
    由高智富將前開土地設定抵押權與黃許鳳娟，自無使公務員
    登載不實之犯意及犯行可言。(3)綜上所述，本件檢察官之上
    訴為無理由，應予駁回。
四、本案既應維持被告乙○○無罪之判決，檢察官移送併案審理
    部分（台灣桃園地方法院檢察署九十三年度偵字第七三四一
    號、第七三四六號）與本案經起訴部分即無牽連犯等裁判上
    一罪或實質上一罪等關係可言，自非起訴效力所及，本院不
    得一併審判，應退由該管檢察官另行處理，併此敘明。
據上論結，應依刑事訴訟法第三百六十八條，判決如主文。
本案經檢察官羅榮乾到庭執行職務。
中　　華　　民　　國　　94　　年　　6 　　月　　10　　日
　　　　　　　　　刑事第二十二庭審判長法　官  黃瑞華
　　　　　　　　　　　　　　　　　　  法　官  陳憲裕
　　　　　　　　　　　　　　　　　　  法　官  宋  祺
以上正本證明與原本無異。
違反山坡地保育利用條例、水土保持法部分如不服本判決，應於
收受送達後十日內向本院提出上訴書狀，其未敘述上訴之理由者
並得於提起上訴後十日內向本院補提理由書（均須按他造當事人
之人數附繕本）。
偽造文書部分不得上訴。
                                       書記官  蔡慧娟
中　　華　　民　　國　　94　　年　　6　　月　　13 　　日
